【裁判字號】    89,上訴,1306
【裁判日期】    891219
【裁判案由】    常業重利
【裁判全文】
臺灣高等法院高雄分院刑事判決          八十九年度上訴字第一三六號
    上訴人
    即被告  甲○○
右上訴人因常業重利案件，不服臺灣高雄地方法院八十九年度訴字第一０六七號中華
民國八十九年七月十九日第一審判決（起訴案號：臺灣高雄地方法院檢察署八十九年
度偵字第二三二四號），提起上訴，本院判決如左：
      主      文
上訴駁回。
      事實及理由
一、本案經本院審理結果，認原審判決之認事用法及量刑，均無不當，應予維持，並
    引用原審判決書所記載之事實、證據及理由。
二、上訴人即被告甲○○上訴意旨未具理由，任意指摘原判決不當，其上訴顯屬無理
    由，應予駁回。
三、被告甲○○經合法傳喚，無正當理由不到庭，爰不待其陳述，逕行判決。
據上論斷，應依刑事訴訟法第三百七十一條、第三百六十八條、第三百七十三條，判
決如主文。
本案經檢察官陳國全到庭執行職務。
中    華    民    國     八十九     年      十二      月     十九       日
                              臺灣高等法院高雄分院刑事第五庭
                                  審判長法官  吳水木
                                        法官  陳朱貴
                                        法官  洪慶鐘
右正本證明與原本無異。
如不服本判決，應於判決送達後十日內向本院提出上訴狀，其未述理由者並應於提
出上訴狀後十日內向本院補提理由書（應附繕本)。
                                      書記官  陳金卿
中    華    民    國     八十九     年      十二      月       二十     日
附錄：本判決論罪科刑法條：
刑法第三百四十四條第一項：
乘他人急迫、輕率或無經驗，貸以金錢或其他物品，而取得與原本顯不相當之重利者
，處一年以下有期徒刑、拘役或科或併科一千元以下罰金。
刑法第三百四十五條
以犯前條之罪為常業者，處五年以下有期徒刑，得併科三千元以下罰金。
                                                                        Ｆ
附件：
臺灣高雄地方法院刑事判決                        八十九年度訴字第一六七號
    公  訴  人  臺灣高雄地方法院檢察署檢察官
    被      告  甲○○  男二十四歲（民國○○○年○月○○日生）
  住屏東縣滿洲鄉○○村○○路四號
                        居高雄市○鎮區○○街一九巷一三號三樓
                        身分證統一編號：Ｔ一二二四六九七二號
右列被告因重利案件，經檢察官提起公訴（八十九年度偵字第二三二四號），本院判
決如左：
    主  文
甲○○乘他人急迫，貸與金錢，而取得與原本顯不相當之重利為常業，處有期徒刑肆
月。
扣案之行動電話機壹支，沒收之。
    事  實
一、甲○○基於常業重利之故意，自民國八十九年一月十七日起‧在自由時報上刊登
    「好借款三萬內，0000000000」之分類廣告，利用00000000
    00號行動電話為連絡工具，乘他人需錢孔急求助無門，而貸放款項，並取得與
    原本顯不相當之重利。其方式係約定每借新台幣（下同）三萬元，借款人需簽發
    所借同金額之本票，並質押身分證件，以供擔保，償還方式係以每十天為一期，
    每期利息六千元，並先扣取，相當月息六十分之重利，並資以維生，以此為業。
    適乙○○因亟需用錢因而以該行動電話與甲○○聯繫，雙方依約於八十九年一月
    九日下午二時三十分許，在高雄縣過埤路丹麥旅館前，謝慧盟（已為不起訴處分
    確定）所駕駛車牌號碼ＳＷ─八六五八號自小客車內，乙○○向甲○○借款三萬
    元，甲○○先預扣第一期利息六千元，將餘款二萬四千元交付予乙○○，乙○○
    則簽立面額三萬元之本票乙紙聯同身分證一併交予甲○○作為擔保。嗣甲○○駕
    駛上開車牌號碼ＳＷ─八六五八號自小客車，搭載謝慧盟，行經高雄縣鳳山市○
    ○○路三十八巷口，為警攔檢查獲，並扣得電話號碼0000000000號行
    動電話機乙支。
二、案經高雄市政府警察局三民第一分局報請台灣高雄地方法院檢察署檢察官偵查起
    訴。
    理  由
一、右揭事實，除質押身分證件外，業據被告甲○○坦承不諱，其於本院調查程序時
    供稱：伊自八十九年一月十七日起刊登廣告，以所有0000000000號行
    動電話為聯絡工具，借款三萬元，預扣利息六千元之方式，是乙○○告訴伊的，
    伊因當時失業，始以信用卡預借現金後借人賺取利息，第一次即被查獲等語，核
    與證人即與被告共同前往之謝慧盟證述情節相符，且據證人即被害人乙○○於警
    訊中證稱：伊因急需用錢，見報紙借貸廣告，即打0000000000號行動
    電話與被告連聯，雙方約定於八十九年一月九日下午二時三十分許，在高雄縣過
    埤路丹麥旅館前見面，伊向被告借款三萬元，每十天為一期，每期利息六千元，
    並預先扣取，實交付予伊二萬四千元，被告查明伊職業及身份後，並命伊簽發本
    票及扣取伊身份證等語，並參以乙○○若非陷於急迫之際，實無必要看報紙之廣
    告，向被告借款，忍受高利壓迫之理；此外，復有贓物認領保管收據乙紙附卷可
    稽、及上開行動電話話機乙支扣案可資佐證。準此，被告顯係乘他人需錢孔急求
    助無門，急迫之際，而貸放款項，且被告之放款行為顯屬取得與原本顯不相當之
    重利。而據上述證人即被害人乙○○於警訊中之證詞，被告借款之方式，除簽發
    所借同金額之本票外，並質押身分證件，以供擔保，且證人即被害人乙○○之身
    份證確於被告所駕駛之上開自小客車內查獲，是被告所辯：係乙○○忘了拿走，
    伊並無扣乙○○之身份證云云，顯係避重就輕之詞，不足採信。又被告以刊登報
    紙分類廣告之方式招徠借款之人，並自承在當時並無其他工作，想藉重利賺取金
    錢（本院八十九年六月十四日訊問筆錄），故堪認被告有藉此謀生之意思，應係
    基於常業之犯意而為之。綜上所述，本件事證明確，被告犯行實堪認定。
二、按刑法上之常業重利罪，並不以已有多次行為為必要，設若行為人基於常業之犯
    意，乘他人急迫、無經驗而貸以金錢或其他物品，取得與原本顯不相當之重利，
    並藉資謀生，縱其行為只有一次，仍應認係常業重利罪。且如前述，被告有藉重
    利謀生之意，顯係基於常業之犯意而為之。核被告甲○○所為，係犯刑法第三百
    四十五條之常業重利罪。爰審酌被告之品行，不思循正途謀生，竟以貸款於急需
    款項之人，收取重利，紊亂融資經濟市場秩序，及犯罪後之態度等一切情狀，量
    處如主文所示之刑，以資懲儆。又扣案之電話號碼0000000000號行動
    電話機乙支，為被告所有，且供犯罪所用之物，業據被告供明在卷，爰依法宣告
    沒收之。
據上論斷，應依刑事訴訟法第二百九十九條第一項前段、刑法第三百四十五條、第三
十八條第一項第二款，罰金罰鍰提高標準條例第一條前段，判決如主文。
本案經檢察官邱克斌到庭執行職務。
中      華      民      國      八十九    年      七    月      十九    日
                                  臺灣高雄地方法院刑事第六庭
                                      審判長法  官  莊崑山
                                            法  官  沈建興
        法  官  洪榮家
右正本證明與原本無異。
如不服本判決，應於判決送達後十日內，向本院提出上訴狀。
                                            書記官  黃中旗
中      華      民      國      八十九    年      七    月      十九    日
附錄本案論罪科刑法條全文：
刑法第三百四十五條：
  以犯前條之罪為常業者，處五年以下有期徒刑，得併科三千元以下罰金。


司法院資訊處製作；財團法人民間司法改革基金會備份。
